臺灣臺南地方法院行政訴訟判決
110年度交字第79號
                          110年12月10日辯論終結
原      告  陳瑞明
被      告  臺南市政府交通局

代  表  人  王銘德
訴訟代理人  方正忻
                    （臺南市政府交通局交通事件裁決中心）
上列當事人間因交通裁決事件，原告不服被告民國110年3月24日
南市交裁字第78-SK0000000號裁決，提起行政訴訟，本院判決如
下：
    主  文
原告之訴駁回。
訴訟費用新臺幣300 元由原告負擔。
    事實及理由
一、事實概要（參見附表）
　㈠原告於民國109年11月17日晚間7時10分許（日時下以「00.00
    .00/00:00:00」格式），騎乘車牌號碼000-0000號普通重型
    機車（下稱原告機車），沿臺南市東區崇道路東向車道駛至
    崇道路與崇德路交岔路口（下稱崇道崇德交岔路口），於崇
    道路東向路口號誌為紅燈時，違規紅燈右轉駛崇德路北向車
    道之機慢車優先道，為在距離該交岔路口約43公尺之在崇德
    路與崇德11街交岔路口處（下稱崇德11街路口）之臺南市政
    府警察局第一分局（下稱舉發機關）執行稽查勤務員警發覺
    ，員警即鳴笛並以指揮棒示意原告停車，詎原告竟駛入內側
    車道自員警前加速逃逸離去，即由舉發機關依員警密錄器等
    影像資料，製單舉發原告紅燈右轉（已經原告繳納結案）、
    拒絕停車接受稽查而逃逸（109.11.18 南市警交字第SK0000
    000號；下稱系爭舉發通知單）送達原告並移送被告機關。
　㈡原告收受系爭舉發通知單後，向被告機關陳述意見以當時車
    速快未看到警察（陳述日109.12.29），經被告機關向舉發
    機關查證事證後，函復原告陳述意見無理由，並指定新到案
    日（110.04.30）供原告限期繳款或到案申請裁決書起訴。
　㈢原告不服到案申請製發裁決書，由被告機關依道路交通管理
    處罰條例等規定（參見附表裁決書記載法條，條文參閱附錄
    法條，下同），作成本件裁決書（110.03.24南市交裁字第7
    8-SK0000000號）送達原告，原告不服，於法定期限內，提
    起本件行政訴訟（繫屬日110.04.22）。
二、原告主張：
  ㈠原告於陳述意見及起訴狀陳稱：警察離路口太近，其當時車
    速快，於路口右轉後，已超過員警，其煞車不及怕急煞發生
    危險，故未停車云云，再於審理補陳稱：其當時要前往地點
    在交岔路口右轉10公尺處，其一右轉就超過警察，其係來不
    及煞車才超越警察云云。
　㈡爰聲明：原處分撤銷，訴訟費用由被告負擔。
三、被告答辯：
　㈠本件原告機車於崇道路東向路口號誌為紅燈時，闖越紅燈右
    轉入崇德路南向車道機慢車道，於見員警以警用閃紅光指揮
    棒指示其停車後，其駛入內側車道加速穿越員警逃逸之過程
    ，經舉發員警職務報告指證明確，並有員警值勤密錄器影像
    、臺南市○○○○○○○○○○○○○道○○○○路○○○路○○○○○○○號誌無故障
    通報及無維修紀錄）。
　㈡員警密錄器錄得之員警攔停過程，符合內政部警政署交通違
    規稽查與輕微違規勸導作業注意事項第5點第2款、內政部警
    政署70.07.13警署交字第19418號函之不服從稽查取締之拒
    絕停靠路邊接受稽查而逃逸樣態，而就此違規行為，屬道路
    交通管理處罰條例第7條之2第1項之當場不能或不宜攔截製
    單舉發而可逕行舉發之違規案件，是本件原告有違規後不服
    從員警指揮拒絕停車接受稽查而逃逸行為，員警舉發與被告
    機關裁罰，均無違誤。
　㈢爰聲明：原告之訴駁回，訴訟費用由原告負擔。　
四、本院判斷
  ㈠違規事實之認定
　⒈本件原告當日行車狀況，經本院當庭勘驗員警密錄器影像，
    查略如下：
　⑴影像時間19:11:06-19:11:12影像：
　　①女警在崇德11街口之崇德路北向車道之路面邊線與停止線
      交會處（遠東商銀崇德分行前）面向南方值勤，警車閃警
      示燈停停止線後方紅線處路邊。
　　②原告機車於19:11:11-12自崇道崇德交岔路口駛出右轉後駛
      入崇德路北向機慢車優先道。
　⑵影像時間19:11:12-19:11:18影像：
　　①原告機車於19:11:13時駛至機慢車優先道之「慢」字處，
      女警同時舉起警用閃光指揮棒示意停車，原告機車距離女
      警約18公尺（依google街景圖與衛星地圖及地圖測量資料
      ：❶崇道崇德交岔路口至崇德11街交岔路口間之崇德路北
      向車道自穿越行人穿越道後之北向車道起點至崇德11街路
      口之北向車道停止線間之距離為30.24公尺〈下稱系爭違規
      路段〉。❷自上開北向車道起點至該車道之機慢車優先道「
      慢」字中央之距離為11.46公尺。）。
　　②原告於19:11:14穿越機慢車優先道之「機」字後，即向左
      駛入內側車道，並於19:11:15時自女警前方穿越路口停止
      線，繼續向前行駛，於19:11:18駛近崇德11街交岔路口（
      其後因員警轉身未有該方向影像）。
　　③於影像時間19:11:14-17 間，可聽聞員警連續吹鳴警笛6聲
      聲音，而女警自19:11:13起至原告穿越女警前，女警均係
      右手水平伸直以閃光指揮棒示意停車，女警右手與閃光指
      揮棒約佔據機慢車優先道一半車道寬。
  ⒉依上開影像內容，可認原告係違規紅燈右轉駛入機慢車優先
    道之路面標字後，知悉其違規行為遭前方員警發現示意其停
    車，其為免遭舉發即駛入內側車道加速離去，堪能認定。
　⒊原告主張其當時車速過快無法煞停（依上開資料原告行經系
    爭路段平均車速約為時速36公里）、警察攔停地點距離崇道
    崇德交岔路口過近致其無法即時煞停云云，均難採認。況如
    依陳述所稱其欲前往地點僅在該交岔路口約10公尺處，且其
    知悉遭警攔停，客觀上顯有不能於超越員警後即刻靠邊停車
    之情形，是其主張顯為卸責之詞，無從採認。
　㈡依上開違規事證、違規行為法定罰、本件舉發與裁處過程、
    到案情況（期限內到案），被告機關依違反道路交通管理事
    件統一裁罰基準及處理細則規定裁處罰鍰並吊扣駕駛執照，
    並無違誤之處。
　㈢綜上所述，被告答辯提出之理由與證據，應認可採，是原告
    本件主張，顯屬無據，無從採認。
五、結論：本件裁決書並無違誤，原告訴請撤銷為無理由，應予
    駁回。
六、訴訟費用負擔：　　
　　本件為原告敗訴之判決，依行政訴訟法第98條第1項規定，
    由原告負擔訴訟費用，另依同法第237條之8第1項規定，確
    定其訴訟費用額為300元（起訴裁判費300元，已由原告繳納
    ）。
七、從而，本件原告之訴為無理由，依行政訴訟法第195條第1項
    後段、第236條、第98條第1項前段、第237條之8第1項、第2
    37條之9第1項，判決如主文。
中　　華　　民　　國　　110 　年　　12　　月　　24　　日
　　　　　　　　　行政訴訟庭　法　官　陳世旻　　
附表：（不爭執之闖紅燈舉發部分從略）     日期 事件 內容要旨  109.11.17 違規日 ．參見事實概要欄㈠  109.11.18 違規通知單  【臺南市○○○○○○○○○道路○○○○○○○○○○ ○○○○號：南市警交字第SK0000000號 　告發類別：逕行舉發 ．車    號：000-0000 　車主姓名：陳瑞明 ．違規時間：109.11.17/19:10   違規路段：東區崇德路與崇道路口 　違規事實：違反處罰條例之行為，拒絕停車接受稽查而逃逸 ．違反法條：道路交通管理處罰條例第60條第1項 　          （期限內自動繳納處新臺幣1 萬元） ．到案處所：臺南市裁決中心   到案日期：110.01.02 ．填單日期：109.11.18  109.12.29 原告提出陳述單 【臺南市政府交通局交通事件裁決中心違反道路交通管理事件陳述單】 ．陳述理由：騎很快沒有看到  110.02.18 110.02.24 被告查證舉發事實 ．被告機關函查函：110.02.18南市交裁字第1100238001號函 ．舉發單位查復函：110.02.24南市警一交字第1100095665號函   ．被告查復陳述函 ．新定應到案日 （未經被告機關提供，但依卷內資料，被告機關應已函復向舉發機關查證結果，並重新指定應到案日110.04.30）  110.03.24 裁決日．送達日  【臺南市○○○○○○○道路○○○○○○○○○○ ○○○○號：南市交裁字第78-SK0000000號 ．受處分人：陳瑞明   車種牌號：MLZ-5315 普通重型 ．違規時間：109.11.17/19:10   違規地點：東區崇德路 ．應到案日：110.04.30　 ．舉發事實：違反處罰條例之行為，拒絕停車接受稽查而逃逸 　舉發法條：道路交通管理處罰條例第60條第1 項.第85條第1 項 ．處罰主文： 　罰鍰新臺幣1 萬元整，吊扣駕駛執照6 個月，罰鍰及駕駛執照限於110.04.23前繳納.送繳. 　上開罰鍰及駕駛執照逾期不缴納.繳送者： 　　㈠罰鍰依法移送強制執行，自110.04.24起吊扣駕駛執照12個月，並限110.05.08 前繳送. 　　㈡110.05.08未繳送駕駛執照者，自110.05.09起吊銷駕駛執照，並逕行註銷駕駛執照. 　　㈢駕駛執照吊（註）銷後，自110.05.09起一年內不得重新考領駕駛執照.　 ．簡要理由： 　受處分人於上開時間地點被舉發違規事實，係違反道路交通管理處罰條例第60條第1 項.第85條之規定 　逾期不繳納罰鍰及繳送駕駛執照者，應依同條例第65條及第67條規定處分. 　依違反道路交通管理事件統一裁罰基準及處理細則第41條.第43條. 第44條及第67條規定裁決. ．裁決日期：110.03.24　　　　　　　  110.04.22 本件繫屬日 原告起訴狀／本院收文日 
上為正本係照原本作成。
如不服本判決，應於判決送達後20日內，向本院提出上訴狀並表
明上訴理由（原判決所違背之法令及其具體內容或依訴訟資料可
認為原判決有違背法令之具體事實），其未載明上訴理由者，應
於提出上訴後20日內向本院補提理由書（上訴狀及上訴理由書均
須按他造人數附繕本，如未按期補提上訴理由書，則逕予駁回上
訴），並應繳納上訴裁判費新臺幣750元。
中　　華　　民　　國　　110 　年　　12　　月　　27　　日
　　　　　　　　　　　　　　　書記官　林怡芳
附錄：   道路交通管理處罰條例  【處罰條文部分】 第 60 條（同民國 107 年 05 月 23 日；節錄第1 項） ．汽車駕駛人，駕駛汽車有違反本條例之行為，經交通勤務警察或依法令執行交通稽查任務人員制止時，不聽制止或拒絕停車接受稽查而逃逸者，除按各該條規定處罰外，處新臺幣一萬元以上三萬元以下罰鍰，並吊扣其駕駛執照六個月；汽車駕駛人於五年內違反本項規定二次以上者，處新臺幣三萬元罰鍰，並吊扣其駕駛執照一年。 　　　　 第 67 條（同民國 108 年 04 月 17 日；節錄第１ 至5 項） ．汽車駕駛人，曾依第二十七條第三項、第二十九條之二第五項、第三十五條第一項、第三項後段、第四項後段、第五項後段、第五十四條、第六十一條第一項第一款、第二款、第六十二條第四項後段規定吊銷駕駛執照者，終身不得考領駕駛執照。但有第六十七條之一所定情形者，不在此限。 ．汽車駕駛人，曾依第二十九條第四項、第三十條第三項、第三十五條第三項前段、第四項前段、第四十三條第二項、第三項、第四十五條第三項、第六十一條第一項第三款、第四款後段、第六十二條第四項前段規定吊銷駕駛執照者，三年內不得考領駕駛執照；汽車駕駛人駕駛營業大客車，曾依第三十五條第二項規定吊銷駕駛執照者，四年內不得考領駕駛執照；依第三十五條第五項前段規定吊銷駕駛執照者，五年內不得考領駕駛執照。 ．汽車駕駛人，曾依本條例其他各條規定吊銷駕駛執照者，一年內不得考領駕駛執照。 ．汽車駕駛人，曾依第二項及前項規定吊銷駕駛執照，不得考領駕駛執照期間計達六年以上者，終身不得考領駕駛執照。但有第六十七條之一所定情形者，不在此限。 ．汽車駕駛人，曾依第三十五條規定吊銷駕駛執照，未依規定完成酒駕防制教育或酒癮治療，不得申請考領駕駛執照。                                                 【相關程序條文部分】 第 4 條 ．道路標誌、標線、號誌及其他相關設施之設置與管理，應提供車輛、大眾捷運系統車輛駕駛人及行人有關道路路況之警告、禁制、指示等資訊，以便利行旅並確保交通安全。 ．駕駛人駕駛車輛、大眾捷運系統車輛或行人在道路上，應遵守道路交通標誌、標線、號誌之指示、警告、禁制規定，並服從執行交通勤務之警察或依法令執行指揮交通及交通稽查任務人員之指揮。 ．前項道路交通標誌、標線、號誌之指示、警告、禁制規定、樣式、標示方式、設置基準及設置地點等事項之規則，由交通部會同內政部定之。 ．駕駛人駕駛車輛、大眾捷運系統車輛或行人違反第二項規定肇事或致人肇事因而致人受傷或死亡者，應依法負其刑事責任。但因執行交通勤務之警察或依法令執行指揮交通及交通稽查任務人員之指揮有明顯過失而致之者，不在此限。  第 7-2 條（同民國 104 年 05 月 20 日；節錄第1 項第4 款、第4 項） ．汽車駕駛人之行為有下列情形之一，當場不能或不宜攔截製單舉發者，得逕行舉發： 　四、不服指揮稽查而逃逸，或聞消防車、救護車、警備車、工程救險車、毒性化學物質災害事故應變車之警號不立即避讓。 ．第一項逕行舉發，應記明車輛牌照號碼、車型等可資辨明之資料，以汽車所有人為被通知人製單舉發。  第 9 條（同民國 104 年 01 月 07 日；節錄第1 項） ．本條例所定罰鍰之處罰，受處罰人接獲違反道路交通管理事件通知單後，於三十日內得不經裁決，逕依第九十二條第四項之罰鍰基準規定，向指定之處所繳納結案；不服舉發事實者，應於三十日內，向處罰機關陳述意見；其不依通知所定期限前往指定處所聽候裁決，且未依規定期限繳納罰鍰結案或向處罰機關陳述意見者，處罰機關得逕行裁決之。 　 第 92 條（同民國 101 年 05 月 30 日；節錄第4 項） ．本條例之罰鍰基準、舉發或輕微違規勸導、罰鍰繳納、向處罰機關陳述意見或裁決之處理程序、分期繳納之申請條件、分期期數、不依限期繳納之處理、分期處理規定及繳納機構等事項之處理細則，由交通部會同內政部定之。  【內政部警政署70.07.13警署交字第 19418 號函】  要    旨：對交通違規不服稽查取締之事實認定 全文內容：對交通違規不服稽查取締之事實認定，須經攔停稽查而有下列情事之一者：           一  拒絕查驗駕照、行照或其他足資稽查之文件者。           二  拒絕停靠路邊接受稽查者。           三  以消極行為不服從稽查者。           四  經以警報器、喊話器呼叫靠邊停車而不靠邊停車接受稽查取締或逃逸者。  內政部警政署交通違規稽查與輕微違規勸導作業注意事項（民國 95 年 6 月 6 日）  【節錄有關不服稽查而逃逸部分】 肆、具體作法 一、交通違規稽查   （一）逕行舉發         1.汽車駕駛人之行為有下列情形之一，『當場不能或不宜』攔截製單舉發者，得逕行舉發：          (4)不服指揮稽查而逃逸，或聞消防車、救護車、警備車、工程救險車之警號不立即避讓者。   （二）攔停舉發         7.不服稽查取締事實之認定必須經攔停稽查且有下列情事之一者，方得舉發：          (1)拒絕出示駕照、行照或其他足資稽查之文件。          (2)拒絕停靠路邊接受稽查者。          (3)在稽查中藉故叫囂，尚未達妨害公務程度者。          (4)以消極行為，不服從稽查者。          (5)警察以警鳴器、警笛、喊話器呼叫路邊停車，仍不靠邊停車接受稽查或逃逸者。　　　　　　  違反道路交通管理事件統一裁罰基準及處理細則  【違反道路交通管理事件統一裁罰基準表】 （109.11.17 行為時之本項款「109.02.27 版」同現行「110.09.23 版」） ．違反事件：汽車駕駛人，駕駛汽車有違反本條例之行為，經交通勤務警察或依法令執行交通稽查任務人員制止時，不聽制止或拒絕停車接受稽查而逃逸 ．處罰法條：第60條第1 項（法定罰鍰：10000元-30000元） ．裁罰基準：（依繳款或到案係在應到案日期限內或逾應到案日期限後之各期期間之罰鍰裁罰基準）             ．於期限內  　  ：①機車 10000元  ②大型重機及汽車 20000元  ③5年內2次以上 30000元           　．逾30日內　　  ：①機車 11000元  ②大型重機及汽車 22000元  ③5年內2次以上 30000元 　          ．逾30日至60日內：①機車 13000元  ②大型重機及汽車 26000元  ③5年內2次以上 30000元 　          ．逾60日以上　  ：①機車 15000元  ②大型重機及汽車 30000元  ③5年內2次以上 30000元 ．備　　註：「①機車」、「②大型重機及汽車」：除按各該條規定處罰外，並吊扣其駕駛執照六個月 　　　　　　「③5年內2次以上」：除按各該條規定處罰外，並吊扣其駕駛執照一年。  【相關程序條文】 第 10 條（同民國 104 年 08 月 14 日） ．交通勤務警察或依法令執行交通稽查任務人員，對於違反道路交通管理事件之稽查，應認真執行；其有不服稽查而逃逸之人、車，得追蹤稽查之。 ．前項稽查，查獲違反道路交通管理事件之舉發方式如下： 　一、當場舉發：違反本條例行為經攔停之舉發 　二、逕行舉發：依本條例第七條之二規定之舉發。 　三、職權舉發：依第六條第二項規定之舉發。 　四、肇事舉發：發生道路交通事故，肇事原因或肇事責任不明，經分析研判或鑑定後，確認有違反本條例行為之舉發。 　五、民眾檢舉舉發：就民眾依本條例第七條之一規定檢舉違反本條例之行為，經查證屬實之舉發。 　　　　　　　　　　　　 第 41 條（同民國 95 年 06 月 30 日；節錄第1 、2 、4 項） ．本條例所定罰鍰之處罰事件已依限期到案，除有繼續調查必要外，其有下列情形之一者，得不經裁決逕依基準表期限內自動繳納之規定收繳罰鍰結案： 　一、行為人對舉發事實承認無訛。 　二、行為人委託他人到案接受處罰。 ．行為人逾指定應到案日期後到案，而有前項第一款、第二款情形者，得逕依基準表逾越繳納期限之規定，收繳罰鍰結案。 ．處罰機關對於非屬第一項情形之案件，或行為人到案陳述不服舉發者，應使用違反道路交通管理事件裁決書裁決之。 　 第 43 條（同民國 95 年 06 月 30 日；節錄第1 項、第2 項本文） ．違反道路交通管理事件之裁決，應參酌舉發違規事實、違反情節、稽查人員處理意見及受處分人陳述，依基準表裁處，不得枉縱或偏頗。 ．違反道路交通管理事件裁決書處罰主文欄，應依基準表記明處罰種類，並依下列規定填註：  第 44 條（同民國 96 年 09 月 21 日；節錄第1 項） ．違反道路交通管理事件行為人，未依規定自動繳納罰鍰，或未依規定到案聽候裁決，處罰機關應依基準表於通知單送達且逾越應到案期限六十日之三個月內，逕行裁決之。但警察機關管轄部分，應於通知單送達且逾越應到案期限之三個月內，逕行裁決之。  第 67 條（同民國 108 年 06 月 28 日；節錄第1 項第1 款、第2 項） ．違反道路交通管理事件，受處分人於法定救濟期間經過後或訴訟經法院駁回確定後，而不繳納罰鍰或不繳送汽車牌照、駕駛執照或執業登記證者，依下列規定處理：   一、罰鍰不繳者，依法移送強制執行。 ．依前項各款所為之處罰事項及繳納（送）期限，均應於裁決書處罰主文內填記明確。  行政訴訟法  第 98 條（同民國 96 年 07 月 04 日；節錄第1 項） ．訴訟費用指裁判費及其他進行訴訟之必要費用，由敗訴之當事人負擔。但為第一百九十八條之判決時，由被告負擔。  第 195 條（同民國 87 年 10 月 28 日；節錄第1 項） ．行政法院認原告之訴為有理由者，除別有規定外，應為其勝訴之判決；認為無理由者，應以判決駁回之。  第 236 條（同民國 100 年 11 月 23 日） ．簡易訴訟程序除本章別有規定外，仍適用通常訴訟程序之規定。 　 第 237-5 條（同民國 100 年 11 月 23 日；節錄第1 項第1 、2 款） ．交通裁決事件，按下列規定徵收裁判費： 　一、起訴，按件徵收新臺幣三百元。 　二、上訴，按件徵收新臺幣七百五十元。  第 237-8 條（同民國 100 年 11 月 23 日） ．行政法院為訴訟費用之裁判時，應確定其費用額。 ．前項情形，行政法院得命當事人提出費用計算書及釋明費用額之文書。 　　 第 237-9 條（同民國 100 年 11 月 23 日；節錄第1 項） ．交通裁決事件，除本章別有規定外，準用簡易訴訟程序之規定。